最高法院刑事判決　　　　　　一○○年度台上字第四七一一號
上　訴　人　台灣高等法院檢察署檢察官　
被　　　告　蔣○○
上列上訴人因被告妨害性自主案件，不服台灣高等法院中華民國
九十九年六月九日第二審更審判決（九十九年度重上更(二)字第四
四號，起訴案號：台灣台北地方法院檢察署九十二年度偵字第一
八四七號），提起上訴，本院判決如下：
    主  文
原判決撤銷，發回台灣高等法院。
    理  由
本件原判決以公訴意旨略稱：被告蔣○○之配偶黃○○自民國九
十年四、五月間起，以每月新台幣一萬五千元之代價，受被害人
Ａ童（八十九年五月生）之母即告訴人Ａ女（下稱Ａ母，以上二
人姓名均詳卷）之委託，於每週一至週五之七時至二十時，在台
北縣新店市（已改制為新北市新店區○○○路○○巷十二號四樓
被告住處，照顧Ａ童。詎被告竟基於概括犯意，自九十一年七月
間某日起，至同年九月三十日止，在上開住處，以違反Ａ童意願
之方法，以性器插入Ａ童之性器、口腔，並持筷子插入Ａ童性器
之方式，連續性交多次得逞，並致Ａ童會陰紅腫、陰唇及陰道發
炎等情，因指被告連續涉犯刑法第二百二十二條第一項第二款之
加重強制性交罪嫌。檢察官另於九十四年二月十八日提出補充理
由書追加起訴被告自九十一年七月間某日起，至同年九月三十日
止，連續以自己之性器摩擦Ａ童之會陰、口腔，而為猥褻行為多
次，亦涉嫌犯刑法第二百二十四條之一之加重強制猥褻罪嫌等情
。經審理結果，認不能證明被告犯罪，因而撤銷第一審之科刑判
決，改判諭知被告無罪，固非無見。
惟查：（一）法院採為論斷依據之證據，須實際上確係存在，且
與卷附證據資料相符，始稱適法。倘判決書內所載之證據與卷內
筆錄或證物之內容不相適合，則其判決之根據實際上並不存在，
判決自有違誤。原判決認Ａ母提出用以證明Ａ童在委託黃○○照
顧期間，有嘴唇腫脹情形之照片，不足採取，其理由說明：「Ａ
母提出Ａ童嘴巴紅腫之照片，照片上並無日期，於黏貼照片之空
白（紙）頁上日期，則是Ａ母自行註記，亦難以遽採」（見原判
決第十二頁第十三行以下）。惟卷附該項照片十八幀，其上均有
照相日期，且與Ａ母在黏貼照片之空白（紙）頁註記之日期相符
（見原審上訴字卷第八九至九八頁）。原判決謂上開照片上無日
期，與卷附證據資料不符，自有證據上理由矛盾之違法。（二）
原判決採取內政部警政署刑事警察局九十四年一月十三日刑鑑字
第○○號測謊鑑定書之鑑定結果，認被告所辯「未為性侵害Ａ童
之舉」可以採信，而為有利被告之認定（見原判決理由八、第十
八頁第九行）。惟檢察官起訴及追加起訴，除以被告涉嫌以性器
進入Ａ童口腔及性器，並持筷子插入Ａ童性器外，另指訴被告涉
嫌以其性器接觸磨擦Ａ童會陰、口腔等情。而依上開測謊鑑定書
之記載，其鑑定結果僅為：「受測人蔣○○於測前會談否認有將
生殖器插入被害人（Ａ童）的下體，或是將性器官放到被害人嘴
巴，經測試結果並無不實反應」（見第一審卷(二)第一七四頁），
並無被告是否以性器摩擦Ａ童之會陰、口腔及以筷子插入Ａ童性
器部分測謊鑑定結果之記載。原判決憑以認被告否認有以性器摩
擦Ａ童會陰、口腔及以筷子插入Ａ童性器部分之辯解，均屬可信
，尚嫌速斷。（三）原判決以Ａ童可能是因肺炎、中耳炎、上呼
吸道感染，且陰唇及陰道發炎，而向Ａ母手指自己嘴巴和下體部
位，因而認定Ａ母證稱因Ａ童陰唇腫脹而加以詢問，Ａ童有表示
被告以性器放入其口腔及下體，據以指訴被告有上開性侵害Ａ童
情事，係Ａ母之聯想，不足採取。然據卷附新北市政府家庭暴力
暨性侵害防治中心九十二年五月十六日北縣家防護字第○○號函
檢附對Ａ童心理評估報告之記載，Ａ童在證人即諮商師林○○諮
商遊戲之過程中，藉由女布娃娃讓Ａ童認識身體部位時，已向林
○○指出有人用性器碰觸其下體（見偵查卷第八一頁）。林○○
復於九十三年三月四日原審調查時，證稱：Ａ童有向伊講有人用
性器碰Ａ童下體，Ａ童未說下體，但指著布娃娃給伊看；Ａ童有
指著布娃娃之生殖器部位，說有人以性器觸摸Ａ童該部位等語（
見第一審卷(一)第一四七、一五三頁）。上情如果屬實，則Ａ母上
開指訴，即非無據。原判決就上開新北市政府家庭暴力暨性侵害
防治中心之心理評估報告及林○○之證言，何以不能為Ａ母指訴
之佐證，未敘明其理由，有理由不備之違法。以上或為上訴意旨
所指摘，或係本院得依職權調查之事項，應認原判決仍有撤銷發
回之原因。
據上論結，應依刑事訴訟法第三百九十七條、第四百零一條，判
決如主文。
中    華    民    國  一○○  年    八    月  二十四  日
                      最高法院刑事第十一庭
                          審判長法官  陳  世  淙  
                                法官  陳  東  誥  
                                法官  何  菁  莪  
                                法官  王  居  財  
                                法官  郭  毓  洲  
本件正本證明與原本無異
                                      書  記  官  
中    華    民    國  一○○  年    八    月  二十六  日
                                                      Ｖ